【裁判字號】    97,易,1237
【裁判日期】    980430
【裁判案由】    詐欺
【裁判全文】
臺灣士林地方法院刑事判決              97年度易字第1237號
    公  訴  人  臺灣士林地方法院檢察署檢察官
    被      告  丙○○
上列被告因詐欺案件，經檢察官提起公訴（96年度偵緝字第1434
號），本院判決如下：
    主  文
丙○○幫助意圖為自己不法之所有，以詐術使人將本人之物交付
，處有期徒刑伍月，如易科罰金，以新臺幣壹仟元折算壹日，減
為有期徒刑貳月又拾伍日，如易科罰金，以新臺幣壹仟元折算壹
日。
    事  實
一、丙○○係成果市場商務設計有限公司（址設臺北市○○○路
    ○ 段133 號，於民國95年6 月8 日設立登記，下稱成果公司
    ）負責人，於95年6 月1 日與南屏電信股份有限公司（下稱
    南屏電信公司）簽立經銷合約，95年9 月27日代表成果公司
    向南屏電信公司申請0000000000號行動電話門號，明知該門
    號係以成果公司為申請人，提供大型活動、展場等臨時使用
    ，成果公司將門號提供前述使用完畢後，應收回卡片或通知
    南屏電信公司停話，如欲將該門號販售予一般客戶，須辦理
    申請人異動手續，傳真客戶之身分證及健保卡雙證件影本予
    南屏電信公司重行審核，以覈實管理行動電話門號之實際使
    用者，且依其社會生活之通常經驗，可預見將行動電話門號
    任意提供予身分不明之人，可能遭詐欺犯罪者作為遂行詐騙
    財物之工具，仍基於縱有人持以為詐欺犯罪亦無違反其本意
    之幫助詐欺未必故意，於95年10月4 日在成果公司內，將該
    門號販售予真實姓名年籍不詳、自稱「阿賢」之成年男子，
    未依約將客戶申請書及雙證件影本傳真予南屏電信公司，致
    該門號使用者之真實身分不明，嗣該成年男子即基於意圖為
    自己不法之所有之詐欺取財犯意，於95年11月9 日在網路上
    刊登販售禮券之虛偽廣告，以該門號作為聯絡工具，致己○○陷於錯誤而與該成年男子聯絡購買後，依指示於同年月9
    日至11日陸續付現及匯款至凌安琪（業經另案判決有罪確定
    ）提供之臺灣土地銀行及合作金庫銀行帳戶共計新台幣（下
    同）20萬7 千元，旋遭提領一空。嗣因己○○查覺有異而報
    警處理，始循線查悉上情。
二、案經桃園縣政府警察局大溪分局報告臺灣桃園地方法院檢察
    署呈請臺灣高等法院檢察署令轉臺灣士林地方法院檢察署檢
    察官偵查起訴。
    理  由
一、本件當事人對於本院認定事實所引用之證據資料，於本院審
    理中均陳明同意引用為本案證據（見本院98年4 月2 日審理
    筆錄），本院審酌該等言詞供述及書面作成時之情況認為適
    當，依刑事訴訟法第159 條之5 規定，均有證據能力，合先
    敘明。
二、訊據被告丙○○矢口否認有何幫助詐欺取財之犯行，辯稱：
    伊是成果公司負責人，有去簽成果公司與南屏電信公司的經
    銷合約，是公司人員乙○○去談的，當初是說門號要提供給
    大陸觀光客使用，但經銷情形不好，成果公司就改由網路及
    門市銷售，0000000000號門號伊是賣給1 個叫「阿賢」的人
    ，他來買時有拿鍾文明、林阿屘的身分證件及健保卡過來，
    伊影印雙證件留底後傳真給南屏電信公司，並未任意提供門
    號予他人犯罪使用云云。
三、經查：
(一)、被害人己○○於95年11月9 日遭真實姓名年籍不詳之成年男
    子詐稱販售禮券，與該男子以被告出售提供之0000000000號
    行動電話門號聯絡後，依指示於同年月9 日至11日陸續付現
    及匯款至同案被告凌安琪臺灣土地銀行及合作金庫銀行帳戶
    共計20萬7 千元，旋遭提領一空等情，業據證人即被害人己○○於警詢及偵查中證述明確（見96年度偵字第10235 號偵
    查卷第15至18、58頁），並有被害人己○○之匯款執據及存
    摺影本、凌安琪之臺灣土地銀行及合作金庫銀行帳戶之開戶
    資料、交易明細表及存摺影本，暨南屏電信公司96年1 月10
    日函檢附之0000000000號行動電話門號申請者基本資料（客
    戶名稱：成果公司；負責人：丙○○；申請日期：95年9 月
    27 日） 、南屏電信公司97年12月1 日函檢附之行動電話申
    請書及所附申辦證明文件（成果公司營利事業登記證、負責
    人丙○○身分證影本）及線上開通列印資料（含門號000000
    0000號在內共50支門號，於95年9 月27日由申請人成果公司
    一次申請開通）（以上見96年度偵字第10235 號偵查卷第19
    至22、23至32、33頁；本院審理卷附南屏電信公司97年12月
    1 日函暨附件）、被告於偵查中提出之販售行動電話門號紀
    錄手寫紙條1 紙（記載：9/22出售予「阿賢」11支；9/25出
    售予「阿賢」5 支；10/4出售予「阿賢」含0000000000號在
    內共10支；11/25 出售予「阿賢」15支）（見96年度偵緝字
    第14 34 號偵查卷第36頁）、成果公司登記卷宗（見本院外
    放證物）可稽，堪認被害人己○○遭真實姓名不詳之成年男
    子詐欺取財，且該男子係以由被告出售提供、申請人為成果
    公司之0000000000號行動電話門號為聯絡工具等情無訛。
(二)、被告雖辯稱：伊並未任意提供門號予他人使用云云。惟查：
１、成果公司為南屏電信公司之經銷商，該公司經銷南屏電信公
    司「半價通」帳單型行動電話門號方案，分為兩種模式，其
    一係供大型活動、展場等臨時使用之門號，申請人為成果公
    司，南屏電信公司於成果公司申請後即予開通，成果公司將
    門號提供前述使用完畢後，負責收回卡片或通知南屏電信公
    司停話，如欲將該門號販售予一般客戶，須辦理申請人異動
    ，傳真客戶雙證件影本予南屏電信公司重行審核，另一係為
    一般客戶代辦申請門號，申請人為客戶，成果公司於受理客
    戶申請後，即將客戶申請書及雙證件影本傳真予南屏電信公
    司申請開通，且上情為成果公司負責人即被告丙○○所知悉
    ；惟被告於95年10月4 日在成果公司，將供大型活動、展場
    使用，申請人為成果公司之0000000000號行動電話門號，販
    售予真實姓名年籍不詳、自稱「阿賢」之一般客戶時，未依
    約將客戶申請書及雙證件影本傳真予南屏電信公司，致該門
    號使用人之真實身分不明等情，業據：
(1)、證人即95年5 至7 月間任職於成果公司之乙○○於審理中證
    稱：伊於成果公司與南屏電信公司簽約前1 個月至簽約後2
    個月短暫任職於成果公司，公司設立登記完成後伊就離職；
    伊有代表成果公司去跟南屏電信公司接洽行動電話門號之事
    ，當初有提出業務計畫要將門號用於大型展覽，展覽時每個
    人員可以用成果公司提供的手機相互通話，伊等會接一些大
    型活動及各種旅遊團體來台時出遊的通訊器材，以成果公司
    名義申請門號，提出成果公司營利事業登記證、負責人及業
    務身份證、年籍資料，以成果公司名義開通之門號，不需要
    另外再以客戶名義向南屏電信公司開通，這些卡屬於成果公
    司，成果公司可以一直用這個門號，將門號發出去後從客戶
    的儲值費用賺取傭金，成果公司必須要收回來，如果客戶沒
    有交回來，又沒有儲值，成果公司就可以通知南屏電信公司
    將該門號停話作廢再補發1 張，伊任職時曾進過兩批約100
    張，每批是以50張為單位，伊離職後可能陸續還有再進，（
    提示證人甲○○庭呈之「企劃書申請執行專案報告）這就是
    伊所提的企劃書，（提示審理卷附南屏電信公司97年12月1
    日函檢附之行動電話門號申請書及所附申辦證明文件、線上
    開通列印資料）這就是屬於伊所說一批進50支門號的文件；
    另外還有一種模式是成果公司替南屏電信公司代辦，需要客
    戶雙證件，伊也有經手過這種，但不多，伊都有傳真客戶雙
    證件到南屏電信公司，傳過去通過不通過是南屏電信公司的
    事，如果可以，南屏電信公司就會開通門號，如果不行，伊
    就會告訴客戶說南屏電信公司不開通；被告有實際負責成果
    公司業務，他先生庚○○也有在公司從事業務，95年6 月1
    日成果公司與南屏電信公司簽訂經銷合約時，伊、被告、南
    屏電信公司業務黃先生都在，庚○○有沒有去伊不記得，簽
    完約後還有一位南屏電信公司女性主管來寒暄；伊並未經手
    00 00000000 號門號賣給「阿賢」之事等語（見本院98年4
    月2日 審理筆錄）；
(2)、證人即被告之夫庚○○於審理中證稱：伊太太是成果公司負
    責人，有實際經營業務，伊也有任職於成果公司；成果公司
    與南屏電信公司合作是因為乙○○說他有認識裡面的業務，
    當初計畫銷給大陸旅遊旅客及外勞為主，門號是登記在成果
    公司名下，另外也有幫客戶代辦申請的模式，要傳真雙證件
    給南屏電信公司，由南屏電信公司開通，這種情形門號是直
    接登記在客戶名下；成果公司與南屏電信公司合作的整個模
    式，伊和伊太太都知道；成果公司門號本來是計畫給旅行團
    ，但後來伊等直接賣給客戶使用，黃姓業務員有交代要傳真
    雙證件給南屏電信公司等語（見本院98年4 月2 日審理筆錄
    ）；
(3)、證人即南屏電信公司副總經理丁○○於審理中證稱：南屏電
    信公司當初與成果公司談半價通專案時，伊協助業務戊○○
    （原名黃華鑫）跟成果公司洽談；成果公司提出要在大型活
    動時給工作人員使用的企劃，須檢送成果公司營利事業登記
    證及負責人身分證，這些門號是登記在成果公司名下，南屏
    電信公司已經開通給成果公司，只要有儲值就可以一直使用
    ；另外成果公司也可以幫客戶代辦申請，這種情形南屏電信
    公司就會有個人客戶的資料，當經銷商傳真客戶的申請書、
    雙證件過來時，南屏電信公司客服人員就會打電話給客戶確
    認是否有申請；關於在大型活動展場使用的模式，成果公司
    是申請人，是用一般標準契約，因為大型活動使用也是申請
    人的一般標準使用，所以經銷合約不會特別載明；（提示審
    理卷附南屏電信公司97年12月1 日函檢附之行動電話門號申
    請書及所附申辦證明文件、線上開通列印資料）這是屬於要
    用在大型活動使用的合作模式；成果公司大型活動使用的門
    號如果要異動成個人使用，必須要填具異動單，還要傳真客
    戶的雙證件到南屏電信公司，這也是主管機關的規定，如果
    南屏電信公司有收到雙證件傳真都會留底，因為主管機關會
    不定期來查；當初南屏電信公司與成果公司洽談業務時伊有
    在場，後來由業務戊○○處理，伊洽談業務時有看過乙○○
    及被告一、二次，被告知道成果公司與南屏電信這兩種合作
    模式，當初洽談時有說過等語（見本院98年4 月2 日審理筆
    錄）；
(4)、證人即南屏電信公司業務戊○○（原名黃華鑫）於審理中證
    稱：成果公司有與南屏電信公司簽訂門號經銷合約，當時伊
    是公司新人，所以業務接洽都是會同主管接洽，一開始成果
    公司是乙○○來，他說公司還沒有成立，想要先來接洽業務
    ，後來被告與乙○○在簽經銷合約之前都有來，95年6 月1
    日簽經銷合約時，被告及她先生都有到，乙○○有沒有來伊
    不記得；與成果公司洽談的內容，伊記得大方向是配合大陸
    觀光客來台使用，登記在成果公司名下，細節伊記不得，當
    時成果公司有傳真1 份企劃書給伊，伊就拿給業務部副總經
    理丁○○；如果成果公司要將向南屏電信公司申請使用的門
    號轉給個人使用，就要傳真個人雙證件到南屏電信公司；伊
    沒有印象被告曾經傳真鍾文明及林阿屘之身分證及健保卡至
    南屏電信公司等語（見本院98年2 月18日審理筆錄）；
(5)、證人即南屏電信公司資訊及警政聯繫窗口人員甲○○於審理
    中證稱：成果公司是南屏電信公司的經銷商，當初半價通專
    案有分兩種，一種是登記在成果公司名下，使用在展場，只
    要公司營業登記資料及負責人雙證件就可以申請，成果公司
    有傳真給南屏電信公司「企劃書申請執行專案報告」，這種
    方式因為當初業務接洽時就有先詢問其用途，所以沒有在經
    銷合約上寫出，另外一種是出售給用戶，其方式就是如同經
    銷合約第6 條第1 款規定的方式，需要客戶的雙證件；（提
    示審理卷附南屏電信公司97年12月1 日函檢附之行動電話門
    號申請書及所附申辦證明文件、線上開通列印資料）這是屬
    於登記在成果公司名下、展場使用的門號；登記在成果公司
    名下的門號如果要轉賣，必須向南屏電信公司申請異動，本
    件0000000000號門號並沒有申請異動資料，南屏電信公司留
    存的資料中也沒有被告於審理中提出之鍾文明及林阿屘雙證
    件傳真等語（見本院98年2 月18日審理筆錄）綦詳；
(6)、核與卷附證人乙○○自承向南屏電信公司提出之「企劃書
    申請執行專案報告」（見審理卷附證人甲○○98年2 月18日
    當庭提出資料），記載：「成果公司欲開發手機門號之租賃
    營運方式，開發通訊市場之內各機關臨時使用之通訊業務，
    ... 本公司以『自有買受門號』，以搭配手機或對方自備手
    機方式開始向本公司承賃『臨時使用』之門號，如以下列：
    1 、政府機關... 2 、各縣市文化局... 3 、民間公司...
    大型活動」，屬前述大型活動、展場等臨時使用之模式等情
    ；卷附「南屏電信『半價通』帳單型行動門號成果公司經
    銷合約書」（見96年度偵字第10235 號偵查卷第39至45頁）
    ，記載：「甲方南屏電信公司授權乙方成果公司得以『代辦
    』甲方半價通帳單型行動門號業務.... ， 收到客戶申請書
    正本及雙證件影本後傳真至甲方，經甲方開通使用」，屬前
    述為一般客戶代辦申請之模式等情；卷附南屏電信公司97
    年12月1 日函檢附之行動電話門號申請書及所附申辦證明文
    件、線上開通列印資料（見本院審理卷附南屏電信公司97年
    12月1 日函暨附件），顯示含本件0000000000號門號在內共
    50支門號，係由成果公司負責人即被告丙○○檢附成果公司
    營利事業登記證及負責人身分證影本，於95年9 月27日，以
    成果公司為申請人，向南屏電信公司一次申請，經南屏電信
    公司開通使用，屬前述供大型活動、展場使用之門號，且嗣
    無任何申請人異動紀錄等情，均屬相符。
２、至被告於審理中提出「鍾文明」及「林阿屘」之雙證件影本
    （見審理卷附證物袋內資料），主張出售前揭門號予客戶「
    阿賢」時，確有將「阿賢」提出之雙證件影印留底後傳真予
    南屏電信公司云云。然查，本案被告於警詢、偵查中始終未
    能提出所謂「阿賢」提供之雙證件影本，甚且於偵查中供稱
    ：伊傳真給南屏電信公司之文件都丟了（見96年度偵緝字第
    1434號偵查卷附96年12月18日偵訊筆錄），於本院98年2 月
    18日審理中忽而提出上開資料，其真實性已非無疑；且被告
    提出之上開資料為熱傳真感應紙，其上標明傳真日期「00-0
    0-0000」，與被告自承出售0000000000號門號之日期95年10
    月4 日未見任何關聯，而「『鍾』文明」、「『林』阿屘」
    其人，復與被告於偵查中供稱：因為「阿賢」有拿雙證件來
    ，所以伊知道他姓「陳」云云，明顯未合。被告辯稱出售門
    號時有將客戶提供之雙證件影印傳真予南屏電信公司，顯屬
    虛妄。
(三)、再查近來社會上詐欺犯案猖獗，犯案者每利用人頭行動電話
    門號或金融帳戶為犯罪工具，若任意提供門號予他人使用，
    將有可能遭他人作為詐欺犯罪之工具，此情當為具有社會生
    活經驗之成年人所得認識；又依前述被告於偵查中提出之販
    售行動電話門號紀錄手寫紙條1 紙，記載於95年9 月至11月
    間出售予「阿賢」含本件0000000000號行動電話門號在內共
    40餘支門號，卻未見該「阿賢」經他人授權申請之文件及其
    真正身分證明資料，「阿賢」大量購買門號之行徑顯啟人疑
    竇。本件被告任意提供0000000000號門號予他人使用，有容
    認該門號供作詐欺犯罪使用之未必故意，已甚灼然。
(四)、綜上，被告如事實欄所述犯行，事證明確。
四、論罪科刑：
(一)、按刑法上之幫助犯，係對於犯罪與正犯有共同之認識，而以
    幫助之意思，對於正犯資以助力，而未參與實施犯罪之行為
    者而言（最高法院88年度臺上字第1270號判決意旨參照），
    本件被告任意提供行動電話門號予他人使用，為他人之詐欺
    取財犯行提供助力，惟尚查無被告有以自己實施詐欺取財犯
    罪之意思，而與他人為詐欺取財犯罪之犯意聯絡，或被告有
    直接參與詐欺取財犯罪構成要件行為分擔之情事，尚非詐欺
    取財罪之正犯，核被告所為，係犯刑法第30條第1 項、第33
    9 條第1 項之幫助詐欺取財罪。被告為幫助犯，依刑法第30
    條第2 項規定，按正犯之刑減輕之。爰審酌被告之行為，助
    長犯罪猖獗，增加被害人尋求救濟及治安機關查緝之困難，
    且犯後未坦承犯行，飾詞狡辯，暨被告犯罪之動機、目的、
    手段、生活狀況、品行、智識程度、犯罪所生之危害等一切
    情狀，量處如主文所示之刑，並諭知易科罰金之折算標準。
(二)、本件被告犯幫助詐欺取財罪之時間，係於96年4 月24日之前
    ，且無中華民國九十六年罪犯減刑條例所定不得減刑之情形
    ，爰依同條例第2 條第1 項第3 款規定，減其宣告刑2 分之
    1 ，及依同條例第9 條規定，就減刑後之刑諭知易科罰金之
    折算標準。
據上論斷，應依刑事訴訟法第299 條第1 項前段，刑法第30條第
1 項、第2 項、第339 條第1 項、第41條第1 項前段，刑法施行
法第1 條之1 ，中華民國九十六年罪犯減刑條例第2 條第1 項第
3款 、第7 條、第9 條，判決如主文。
本案經檢察官張紜瑋到庭執行職務
中    華    民    國    98    年    4     月    30    日
                  刑事第五庭審判長法  官  李  育  仁
                                  法  官  許  辰  舟
                                  法  官  孫  曉  青
以上正本證明與原本無異。
如不服本判決應於收受判決後10日內向本院提出上訴書狀，並應
敘述具體理由；其未敘述上訴理由者，應於上訴期間屆滿後20日
內向本院補提理由書 (均須按他造當事人之人數附繕本)「 切勿
逕送上級法院」。
                                  書記官  李  佳  穎
中    華    民    國    98    年    4     月    30    日
附錄本案論罪科刑法條全文：
刑法第339 條第1 項
意圖為自己或第三人不法之所有，以詐術使人將本人或第三人之
物交付者，處5 年以下有期徒刑、拘役或科或併科1 千元以下罰
金。


司法院資訊處製作；財團法人民間司法改革基金會備份。
